【裁判字號】    99,抗,949
【裁判日期】    990726
【裁判案由】    停止執行
【裁判全文】
臺灣高等法院民事裁定                   99年度抗字第949號
抗  告  人  甲○○
            乙○○
上  一  人
代  理  人  鄭涵雲律師
            林世昌律師
上列抗告人間聲請停止強制執行事件，兩造對於中華民國99年5
月24日臺灣士林地方法院99年度聲字第573號所為裁定，各自提
起抗告，本院裁定如下：
    主  文
兩造之抗告均駁回。
抗告程序費用由抗告人各自負擔。
    理  由
一、本件抗告人即相對人甲○○在原法院聲請意旨，及抗告意旨
    略以：相對人即抗告人乙○○於民國（下同）96年10月22日
    持臺灣臺北地方法院（下稱台北地院）民間公證人96年度北
    民公字第110281號公證書（下稱系爭公證書）為執行名義，
    聲請對伊為遷讓房屋及按月給付新台幣（下同）15萬元違約
    金之強制執行程序，經原法院民事執行處（下稱執行法院）
    以96度執字第40340號強制執行事件執行中。然因兩造就上
    開違約金之約定，實係一次給付15萬元，而非按月給付15萬
    元，上開執行程序就此部分所核發之執行命令實已逾越執行
    名義之範圍，伊已於99年5月19日向原法院提起本件債務人
    異議之訴（99年度補字第450號），為免受有損害，爰依強
    制執行法第18條規定，聲請裁定停止強制執行程序。惟伊前
    曾另案向台北地院提起債務人異議之訴，提供擔保金162萬
    元聲請停止強制執行程序，然自96年10月1日租約期滿至今
    ，尚未達4年6個月，前開所提供之擔保金仍具有相當之擔保
    ，且伊於本次再次所提起之本件債務人異議之訴，案情僅係
    違約金部分，較為簡單，原法院以每月15萬元之違約金，推
    估本件停止強制執行之期間為4年4個月，計算乙○○因停止
    強制執行可能遭受之損害，顯與事實不符，於法未合云云。
二、乙○○抗告意旨略以：伊前曾於96年間持系爭公證書為執行
    名義，聲請強制執行事件，執行標的有二項，一為遷讓房屋
    ，一為按月計算每月15萬元之違約金。而甲○○前已另案於
    96年間提起債務人異議之訴，請求確認兩造間租賃關係存在
    ，並供擔保金162萬元聲請停止強制執行程序（即台北地院9
    7年度聲字第941號），嗣上開債務人異議之訴事件，業經台
    北地院以97年度訴字第2106號判決駁回，並經本院以97年度
    上字第767號判決、最高法院98年度台上字第1108號裁定駁
    回上訴確定。該執行程序乃繼續進行，詎甲○○再次就違約
    金部分提起本件債務人異議之訴，顯有違反一事不再理原則
    ，則其所聲請停止強制執行程序，自屬無理由，原裁定竟予
    以准許，自有未洽。又原法院命甲○○所供擔保金額之計算
    ，應以每月3萬元之租金計算4年4個月即156萬元，或以每月
    15萬元之違約金計算4年4個月即780萬元為適當，乃原裁定
    僅以法定遲延利息計算因停止強制執行程序可能遭受之損害
    100萬7,500元，尚嫌過低云云。
三、經查甲○○前曾於執行法院核發執行命令後，另案向台北地
    院提起債務人異議之訴，請求確認兩造間租賃關係存在，並
    聲請供擔保後停止強制執行程序，業經歷審法院裁判駁回其
    訴確定，有台北地院97年度訴字第2106號判決、本院97年度
    上字第767號判決、最高法院98年度台上字第1108號裁定暨
    確定證明書足稽（見原法院卷第20-40頁）。足見有關違約
    金部分，尚未經裁判。雖乙○○抗辯伊已就違約金債權部分
    強制執行甲○○所提存之上開擔保金，並提出執行法院98年
    度執聲字第33號裁定、本院98年度抗字第1759號裁定及最高
    法院99年度台抗字第179號裁定為據（見原法院卷第41-52頁
    ，本院卷第33-44頁）。然查上開裁定僅係從形式上審查，
    並未就違約金數額為實體確認。是乙○○抗辯甲○○就違約
    金部分之執行名義再次所提起本件債務人異議之訴，有違一
    事不再理原則，不得聲請停止強制執行程序云云，殊不足取
    。
四、次按法院依強制執行法第18條第1項規定，以裁定命債務人
    供擔保後停止強制執行，其擔保金額之多寡應如何認為相當
    ，原屬於法院職權裁量之範圍，如已斟酌債權人因停止強制
    執行不當所應受之損害為衡量之標準，即非當事人所可任意
    指摘（最高法院98年度台抗字第162號裁定參照）。經查，
    原法院依職權調取該院96年度執字第40340號強制執行事件
    及99年度補字第450號債務人異議之訴事件卷宗審核後，以
    甲○○於99年5月19日所提起本件債務人異議之訴，其訴訟
    標的金額經原法院以99年度補字第450號裁定核定為465萬元
    （見本院卷第53頁），屬得上訴於第三審之案件，依各級法
    院辦案期限實施要點第2項第2款、第7款及第8款規定，民事
    第一審審判案件辦案期限為1年4月，第二審為2年，第三審
    為1年，推估本件停止強制執行程序之期間為4年4個月，以
    法定遲延利息計算乙○○因未能即時獲償所受利息損失為10
    0萬7,500元（其計算式為：4,650,000元5%（4又4/12）
    ＝1,007,500元，元以下四捨五入），作為確保乙○○因甲
    ○○聲請停止強制執行程序可能遭受損害賠償之擔保金，核
    屬法院職權裁量之範圍，殊非兩造當事人可任意指摘。
五、至甲○○另主張伊所以另行提起本件債務人異議之訴，係因
    執行法院核發違法強制執行命令所致，原裁定命伊再次提供
    擔保金，不符法理云云，並提出最高法院99年度台抗字179
    號裁定為憑（見本院卷第59頁）。然此亦僅屬甲○○所提起
    之本件債務人異議之訴在實體上有無理由問題，尚非本件聲
    請停止強制執行程序所得予以審酌（最高法院93年度台抗字
    第72號號裁定參照）。併予敘明。
六、從而，原法院裁定甲○○供擔保100萬7,500元後，原執行法
    院96年度執字第40340號民事強制執行事件之強制執行程序
    ，就乙○○主張之違約金債權超過15萬元部分，於原法院99
    年度補字第450號債務人異議之訴事件判決確定、和解或撤
    回起訴前，應暫予停止，並無不合。兩造之抗告意旨各自執
    前詞指摘原裁定不當，聲明廢棄，均無理由，應予駁回。
據上論結，本件兩造之抗告均為無理由，依強制執行法第30條之
1、民事訴訟法第495條之1第1項、第449條第1項、第95條、第78
條，裁定如主文。
中    華    民    國    99    年    7     月    26    日
                  民事第六庭
                        審判長法  官 林鄉誠
                              法  官 梁玉芬
                              法  官 張  蘭
正本係照原本作成。
本裁定除以適用法規顯有錯誤為理由外，不得再抗告。如提起再
抗告，應於收受後10日內委任律師為代理人向本院提出再抗告狀
。並繳納再抗告費新台幣１千元。
中    華    民    國    99    年    7    月     26    日
                              書記官 黃麗玲

司法院資訊處製作；財團法人民間司法改革基金會備份。
